【裁判字號】    97,易,41
【裁判日期】    970704
【裁判案由】    竊盜
【裁判全文】
臺灣花蓮地方法院刑事判決                97年度易字第41號
公  訴  人  臺灣花蓮地方法院檢察署檢察官
被      告  己○○
上列被告因竊盜案件，經檢察官提起公訴（96年度偵字第3697號
、第3698號、第4178號），本院判決如下：
    主  文
己○○犯竊盜罪，處拘役參拾日，如易科罰金，以新臺幣壹仟元
折算壹日。
其餘被訴竊盜未遂部分均無罪。
    事  實
一、己○○於民國96年6 月間因無業且無錢吃飯，而於同年月15
    日凌晨1 時許，騎腳踏車至花蓮縣花蓮市○○路地○道上方
    之停車場，見乙○○所有車牌號碼4596-MN 號自小客車停放
    該處，竟意圖為自己不法所有，趁四下無人之際，以石頭打
    破該駕駛座旁之車窗玻璃（毀損部分未據告訴）後，進入車
    內竊取乙○○放在車內之零錢約新臺幣（下同）500 元，花
    用一空，嗣於同年月25日晚上11時許在花蓮火車站附近，為
    警循線查獲而偵悉上情。
二、案經花蓮縣警察局花蓮分局報請臺灣花蓮地方法院檢察署檢
    察官偵查起訴。
    理  由
壹、證據能力之認定：
一、按被告以外之人於審判外之言詞或書面陳述，除法律有規定
    者外，不得作為證據。又被告以外之人於審判外之陳述，經
    當事人於審判程序同意作為證據，法院審酌該言詞陳述或書
    面陳述作成時之情況，認為適當者，亦得為證據。當事人、
    代理人或辯護人於法院調查證據時，知有第159條第1項不得
    為證據之情形，而未於言詞辯論終結前聲明異議者，視為有
    前項之同意，刑事訴訟法第159條第1項及第159條之5分別定
    有明文。查證人即被害人戊○○、丙○○、乙○○於警詢時
    之陳述，雖不合刑事訴訟法第159條之2、第159條之3有關傳
    聞法則例外之要件，惟公訴人、被告就前開審判外之言詞陳
    述，業於本院準備程序中表示對於證據能力沒有意見，且迄
    於本案言詞辯論終結前亦未再聲明異議，本院審酌其等陳述
    作成之情況，核無違法取證及證明力明顯過低之瑕疵，認為
    以之作為證據亦屬適當，故依諸上開規定，上揭證人於警詢
    時之陳述，具有證據能力。
二、按被告以外之人於審判中有所在不明而無法傳喚或傳喚不到
    之情形，其於司法警察調查中所為之陳述，經證明具有可信
    之特別情況，且為證明犯罪事實之存否所必要者，得為證據
    ，刑事訴訟法第159條之3第3 款定有明文。經查，證人丁○○經本院合法傳喚及拘提均未到庭，但其於警詢中所為之陳
    述係其親身見聞所為之證述，且其與被告並不認識，彼此間
    無利害關係，其所為之證述應具有可信之特別情況，並為證
    明犯罪事實之存否所必要，自得為證據。
三、又按被告以外之人於偵查中向檢察官所為之陳述，除顯有不
    可信之情況者外，得為證據，刑事訴訟法第159條之1第2 項
    有明文規定。本件證人江奉麟、甲○○、林萬春等人於檢察
    官偵查中之證詞，依卷內情況並無顯不可信之情況，揆諸前
    揭規定，證人江奉麟、甲○○、林萬春等人於偵查中所為之
    證述亦均有證據能力。
四、末按被告之自白，非出於強暴、脅迫、利誘、詐欺、疲勞訊
    問、違法羈押或其他不正之方法，且與事實相符者，得為證
    據，刑事訴訟法第156 條定有明文。被告於檢察官偵訊及本
    院審理時雖否認警詢自白之任意性，並辯稱：警察在派出所
    對伊很兇，且說若不承認要帶伊去地下室云云，然被告於偵
    訊時稱當時在場之證人江奉麟、甲○○、林萬春等人沒有對
    伊說：「再說沒有就送你去地下室」等語（見96年度偵字第
    3697號偵查卷第15頁），嗣於本院準備程序中又改稱是警員
    甲○○對伊說的云云（見本院卷第76頁），則究竟係何警員
    對其恐嚇，其前後之供述不一，已難憑信，且被告係於96年
    6 月25日晚上11時許為江奉麟警員在花蓮火車站查獲，且證
    人甲○○當天係值早上4時至8時的勤務，在製作筆錄前並未
    曾與被告接觸乙節，此據證人甲○○於本院審理時證稱明確
    （見本院卷第87頁），並有其提出之花蓮縣警察局花蓮分局
    豐川派出所09人勤務分配表1 紙附卷可稽，是被告辯稱遭證
    人甲○○恐嚇而不得不自白云云，實不足採信，本院認其自
    白具有任意性而有證據能力。
貳、實體部分：
一、訊據被告雖矢口否認有何公訴人所指之上開竊盜犯行，辯稱
    ：因為警察在派出所對伊很兇，且說若不承認要帶伊去地下
    室，所以才承認云云，然上揭事實，業據被告於警詢時自承
    ：「我於96年6月15日1時許左右，在花蓮是中山路地下道上
    方之停車場行竊自小客車4596-MN 號內之零錢（銅板），共
    約新臺幣伍佰元零錢」、「我是先破壞車輛駕駛座之玻璃後
    進入在車內置物箱行竊零錢」、「我在停車場附近撿拾石塊
    破壞車窗進入行竊」等語（見花市警刑字第0960017391號卷
    第3 頁）無誤，核與被害人乙○○於警詢時證稱相符，且有
    現場照片3 張附卷可稽，其辯稱在警局係遭脅迫始自白云云
    ，顯係卸責之詞，自難採信，其理由已如前所述，是被告之
    上開自白與事實相符，應堪採信，其上開竊盜犯行，堪以認
    定，本件事證明確，應予依法論科。
二、核被告上開所為，係犯刑法第320條第1項之竊盜罪。爰審酌
    被告前無任何前科紀錄（見卷附臺灣高等法院被告前案紀錄
    表），素行尚佳，竊取現金約僅有5 百元，犯罪所得不多，
    犯罪之手段、目的，智識程度較低，生活狀況不佳，暨犯罪
    後否認犯行之態度等一切情狀，量處如主文所示之刑，並諭
    知易科罰金之折算標準，以示儆懲。
參、無罪部分：
一、公訴意旨另以：被告意圖為自己不法之所有，於96年6 月15
    日21時起至翌日即16日凌晨間某時，及同年月16日20時許，
    在花蓮縣花蓮火車站旁機務段附近，先後以石頭打破羅欣宜
    車牌號碼2690-SG號自小客車及丙○○所有車牌號碼Q4-7052
    號自小客車駕駛座旁之車窗後，伸手進入上開自小客車欲竊
    取車內財物，惟未能找到而作罷，因認被告上開所為，均係
    涉犯刑法第320條第3項、第1項之竊盜未遂罪云云。
二、按犯罪事實應依證據認定之，無證據不得認定犯罪事實；又
    不能證明被告犯罪者，應諭知無罪之判決，刑事訴訟法第15
    4條第2項、第301條第1項分別定有明文。又認定不利於被告
    之事實，須依積極證據，苟積極證據不足為不利於被告事實
    之認定時，即應為有利於被告之認定，更不必有何有利之證
    據；再認定犯罪所憑之證據，雖不以直接之證據為限，間接
    證據亦包含在內，然而無論直接證據或間接證據，其為訴訟
    上之證明，須於通常一般人均不致有所懷疑，而得確信其為
    真實之程度者，始得據為有罪之認定，倘其證明尚未達於此
    一程度，而有合理之懷疑存在時，事實審法院復已就其心證
    上理由予以闡述，敘明其無從為有罪之確信，因而為無罪之
    判決，尚不得任意指為違法（最高法院30年上字第816 號、
    76年臺上字第4986號判例參照）。
三、訊據被告堅決否認有何公訴人所指之竊盜犯行，並辯稱：因
    為警察在派出所對伊很兇，且說若不承認要帶伊去地下室，
    所以才承認等語；而公訴人認被告涉有上開竊盜犯行，無非
    係以被告於警詢之自白、被害人羅欣宜、丙○○之指述及證
    人丁○○於警詢時之證述等為其主要論據。
四、然查，被告於警詢均稱：不知道打破車窗之車號及顏色等語
    （見花市警刑字第0960015365號卷第3頁、花市警刑字第096
    0015366號卷第3頁），可見被告並未就打破被害人羅欣宜、
    丙○○所有上開自小客車車窗欲偷竊該車內物品之犯行有所
    自白，且被害人羅欣宜、丙○○於警詢中均未指證係被告所
    為，其等之指述亦僅能證明其所有上開自小客車車窗遭打破
    之事實而已，並無法證明被告有公訴人所指之竊盜未遂犯行
    ；至證人丁○○於警詢雖證稱：伊在火車站旁機務段上廁所
    時，有聽到敲破車窗玻璃的聲音，走到路上看到被從該汽車
    旁騎腳踏車離開，看見那汽車的右後玻璃破掉等語（見上開
    警卷第6 頁），然被害人羅欣宜、丙○○所有上開自小客車
    均係駕駛座車窗玻璃遭打破，此據被害人羅欣宜、丙○○於
    警詢中指述明確，此與證人丁○○證稱：看見那汽車右後玻
    璃破掉等語顯不相符，是證人丁○○於警詢之證述與被告之
    之自白亦有不符，自不足為被告不利之認定；況且證人甲○○警員於偵訊時證稱：「（如何得知己○○有打破2690- SG
    號自小客車的車窗？）我是根據己○○的供述，己○○說他
    有打破車窗，但不確定車號」、「（那你為何認為他打破的
    車窗就是2690-SG號自小客車？）因為2690-SG號自小客車停
    的地方是靠近機務段空地附近」等語（見96年度偵字第3697
    號卷第14頁），從其上開證述可知，證人甲○○警員僅係以
    2690-SG 號自小客車停在花蓮火車站機務段空地附近之事實
    ，遽以推論係被告所為，此推論殊嫌率斷，是自難以被告於
    警詢中自白有打破路邊車輛玻璃等語，即認被告有公訴人所
    指之上開竊盜未遂犯行。
五、綜上所述，公訴人所提出之證據在訴訟上之證明均尚未達到
    於通常一般之人均不致有所懷疑為真實之程度，自無從使本
    院對於被告所涉之上開犯罪得有罪之確信。故被告此部分之
    犯罪即屬不能證明，揆諸前開法條、判例及說明，此部分應
    諭知被告無罪之判決，以免冤抑。
據上論斷，應依刑事訴訟法第299條第1項前段、第301條第1項，
刑法第320條第1 項、第41條第1項前段，刑法施行法第1條之1，
判決如主文。
本件經檢察官王怡仁到庭執行職務。
中    華    民    國    97    年    7     月    4     日
                        刑事第三庭    法  官  許乃文
上列正本證明與原本無異。
如對本判決不服，應於送達後10日內，向本院提出上訴狀（上訴
狀應記載具體上訴理由並應抄附繕本）告訴人或被害人如對於本
判決不服者，應具備理由請求檢察官上訴，其上訴期間之計算係
以檢察官收受判決正本之日期為準。
中    華    民    國    97    年    7     月    4     日
                                      書記官
附錄本判決論罪之法律條文：
中華民國刑法第320條：
意圖為自己或第三人不法之所有，而竊取他人之動產者，為竊盜
罪，處5年以下有期徒刑、拘役或5百元以下罰金。
意圖為自己或第三人不法之利益，而竊佔他人之不動產者，依前
項之規定處斷。
前二項之未遂犯罰之。


司法院資訊處製作；財團法人民間司法改革基金會備份。
